臺灣新北地方法院三重簡易庭民事判決
110年度重簡字第1928號
原      告  劉玉燕  
被      告  蔡承發  

            陳靜宜  


上列當事人間請求遷讓房屋等事件，本院於民國111年2月21日言
詞辯論終結，判決如下：
　　主　    文
一、被告應將坐落新北市○○區○○街000巷00號12樓房屋全部遷讓
    交付原告。
二、被告應給付原告新臺幣（下同）240,000元。
三、原告其餘之訴駁回。
四、訴訟費用由被告負擔99％。
五、本判決原告勝訴部分得假執行。但被告如以264萬元為原告
    預供擔保後，得免為假執行。
    事實及理由
一、被告蔡承發經合法通知，未於言詞辯論期日到場，核無民事
    訴訟法第386條所列各款情事，爰依原告之聲請，由其一造
    辯論而為判決。
二、原告主張：
　㈠被告二人向原告承租新北市○○區○○街000巷00號12樓之房屋（
    下稱系爭房屋），每月租金為2萬元（下稱系爭租約），自1
    09年7月10日至110年9月10日止已積欠租金共14個月，迭經
    催繳，仍未履行，且不搬遷。為此，爰依系爭租約及租賃法
    律關係終止租約、提起本件訴訟等語，
　㈡聲明：
　1.被告應將系爭房屋全部遷讓交付原告。
　2.被告應給付原告280,000元。
三、被告之抗辯：
　㈠被告陳靜宜以：先前原告本欲出售系爭房屋，並向被告表示
    ，由被告仲介，買賣成交後，仲介費可抵免房租。詎料被告
    雖找到買主，也有談成價格，原告嗣後卻反悔不賣，也不退
    還定金。原告當初說只要找人來就不用付租金了。買賣房子
    都是經過原告同意，仲介費是事先講好才會去簽約，沒有講
    好怎麼會簽約再來談仲介費等語置辯，並聲明：請求駁回原
    告之訴。
　㈡被告蔡承發未於言詞辯論期日到場，亦未提出書狀為任何聲
    明或陳述。
四、本院之判斷：
　㈠原告主張兩造成立系爭租約，迄至110年9月已欠租達14個月
    ，期間迭經催繳，並向被告表示終止系爭租約等情，業據其
    提出系爭租約、存摺內頁影本、新莊民安郵局第187號存證
    信函等件為憑（本院卷第13至23頁），經本院核閱無訛，又
    被告陳靜宜到庭並不否認有積欠租金未給付一情，惟以前揭
    情詞置辯。而被告蔡承發則已於相當時期受合法通知，於言
    詞辯論期日不到場，亦未提出任何書狀為爭執，堪信原告此
    部分之主張為真實。
　㈡請求遷讓返還系爭房屋部分：
　　按承租人租金支付有遲延者，出租人得定相當期限，催告承
    租人支付租金，如承租人於其期限內不為支付，出租人得終
    止契約。租賃物為房屋者，遲付租金之總額，非達二個月之
    租額，不得依前項之規定，終止契約。其租金約定於每期開
    始時支付者，並應於遲延給付逾二個月時，始得終止契約；
    承租人於租賃關係終止後，應返還租賃物，民法第440條第1
    、2項、第455條前段分別定有明文。經查，原告主張被告於
    109年7月10日至110年9月，未依約給付租金，迄至110年8月
    已積欠租金達11個月以上，故其於110年8月10日，以新莊民
    安郵局第187號存證信函，催告被告應於5日內繳納積欠之租
    金，並要求被告遷讓返還系爭房屋等情，有前揭存證信函可
    佐（見本院卷第21、23頁），而被告並未依原告催告繳納租
    金，原告復以起訴狀表明終止租約之意思表示，該意思表示
    並已於110年9月24日送達被告（本院卷第31、37頁），是堪
    認系爭租約已於110年9月24日終止。故承租人即被告於租期
    終止後，即負有返還租賃物之義務，而被告於上開租賃期限
    終止後，未將系爭房屋返還原告，揆諸上開說明，原告請求
    被告返還系爭房屋，即屬有據，應予准許。
　㈢請求積欠租金部分：
　　按承租人應依約定日期，支付租金，民法第439條前段定有
    明文；再押租金之主要目的在於擔保承租人履行租賃債務，
    故租賃關係消滅後，承租人如有欠租或其他債務不履行時，
    其所交付之押租金，發生當然抵充之效力。而於抵充後，猶
    有餘額，始生返還押租金之問題（最高法院87年度台上字第
    1631號判決意旨參照）。查，兩造間約定每月租金為20,000
    元、押租金為40,000元，被告自109年7月10日迄至110年9月
    ，共14個月，計28萬元租金未給付，經扣除被告前繳納之押
    租金40,000元後，原告得向被告請求之金額總計為240,000
    元。
　㈣而被告雖辯稱原告曾承諾由被告仲介買賣系爭房屋，並稱可
    以成交後之仲介費抵免房租等云云，惟查：
　⒈按稱居間者，謂當事人約定，一方為他方報告訂約之機會或
    為訂約之媒介，他方給付報酬之契約；居間人，以契約因其
    報告或媒介而成立者為限，得請求報酬，民法第565條及568
    條定有明文，所謂居間，係指當事人約定，一方為他方報告
    訂約之機會（即報告居間），或於雙方當事人間斡旋，以促
    使契約成立而為訂約之媒介（即媒介居間），於契約因居間
    人之報告或媒介而成立時，他方給付報酬之契約而言。另當
    事人主張有利於己之事實者，就其事實有舉證之責任，民事
    訴訟法第277條前段亦定有明文。而民事訴訟如係由原告主
    張權利者，應先由原告負舉證之責，若原告不能舉證，以證
    實自己主張之事實為真實，則被告就其抗辯事實即令不能舉
    證，亦應駁回原告之請求。
　⒉本件被告辯稱經其居間，促成原告與買方即訴外人李俊杰（
    下稱李俊杰）間買賣系爭房屋等情，為原告所否認，依前揭
    說明，自應由被告就兩造間成立居間契約且被告已向被告報
    告訂約之機會或為訂約之媒介居間負舉證責任。經查，被告
    辯稱原告有與其成立居間契約，並承諾居間報酬得抵免租金
    等情，雖提出兩造間之通訊軟體LINE對話截圖及訂金收據一
    紙為證（本院卷第139至155頁、第91頁），然前揭訂金收據
    及兩造間之通訊軟體LINE對話紀錄，均未提及兩造間就系爭
    房屋買賣之仲介報酬約定為若干？被告徒以如未談妥仲介費
    ，伊豈會出面簽約云云為辯詞，尚難認原告與被告間已成立
    居間契約。
　⒊次按定金因交付目的之不同可以分為：立約定金、預約保證
    定金、反悔定金與解約定金。而按契約當事人雖交付定金，
    仍須就契約成立必要之點已意思表示一致，契約始為成立，
    非謂不顧當事人之意思如何，僅有定金之交付，即認契約一
    概視為成立。倘當事人對於契約成立必要之點尚未意思表示
    合致，縱受有定金，則該定金之性質應解釋為立約定金，即
    為保證立約之定金，而非證約定金（最高法院90年台上字第
    2379號判決意旨參照）。在契約成立前交付定金，用以擔保
    契約之成立者，即通常所謂之「立約定金」，交付立約定金
    者，除當事人另有約定，應依其約定外，如付定金之當事人
    拒不成立主契約，則受定金之當事人毋庸返還其定金，如受
    定金之當事人拒不成立主契約，即應加倍返還。此項定金，
    雖與一般為確保契約履行而交付之定金，係以主契約之存在
    為前提，兩者於本質上尚屬有間，是民法第248條規定，於
    「立約定金」即無適用餘地，惟仍應類推適用民法第249條
    之規定（最高法院90年台上字第1405號判決意旨參照）。「
    立約定金」（亦名猶豫定金、預約定金），在成立本約以前
    交付定金，其目的係取得一定之考慮期間，用以擔保本約之
    成立，如交付定金之當事人拒不成立本約，則受定金之當事
    人得沒收其定金，受定金之當事人如拒不成立本約，即應加
    倍返還定金，此項定金之作用僅在證明並擔保預約之成立及
    履行，即在擔保本約之成立，與用以證明本約成立並確保本
    約履行之證約定金有間。故若解釋當事人之真意，認其合意
    所交付之定金性質屬「立約定金」，則該定金之交付只發生
    視為成立預約之效力，至於本約是否成立，仍須視本約必要
    之點是否合致而定。
　⒋又被告雖辯稱原告既已收受訂金，買賣即告成立，其自得以
    居間報酬抵免租金等云云。然觀諸該訂金收據內容（本院卷
    第91頁），雖有記載訂金為5萬元，及議定之總價款為1170
    萬元，惟另記載：「...且言明於民國    年   月   日   
    時簽訂房地產買賣契約...」，由此足徵，原告雖收受5萬元
    之訂金，然訂金收據既記載買賣雙方需再行簽訂房地產買賣
    契約，且有關系爭房屋何時移轉？買賣價金如何交付？相關
    稅賦如何負擔？等不動產買賣必要之點，均未有具體約定，
    應足認前揭訂金收據所載5萬元定金，僅屬立約定金、預約
    定金，而非證約定金，堪認原告與被告所稱之買方李俊杰並
    未簽訂系爭房屋之買賣契約，且依兩造提出之通訊軟體LINE
    對話截圖，可知原告業已表明不願出售系爭房屋明確（本院
    卷第109頁），更足徵原告與李俊杰之間並未成立買賣契約
    ，縱兩造間曾有居間之合意（僅係假設，非本院認定之事實
    ），系爭房屋買賣契約既未成立，被告自無居間報酬請求權
    可言。綜上，被告辯稱其得以居間報酬抵免租金，自屬無據
    ，難以憑採。
五、從而，原告請求被告將系爭房屋遷讓返還，並給付原告240,
    000元。為有理由，應予准許，逾此部分之請求則屬無據，
    應予駁回。
六、本件原告勝訴部分係適用簡易程序所為被告敗訴之判決，依
    同法第389條第1項第3款規定，應依職權宣告假執行。又被
    告陳明願供擔保，聲請宣告免為假執行，爰依同法第392條
    第2項酌定相當之擔保金額准予宣告免為假執行。
七、訴訟費用負擔之依據：民事訴訟法第79條。
中    華    民    國   111    年    3     月    17    日
                  三重簡易庭  法  官  王凱俐
以上正本係照原本作成。
如不服本判決，應於送達後20日內，向本院提出上訴狀並表明上
訴理由，如於本判決宣示後送達前提起上訴者，應於判決送達後
20日內補提上訴理由書（須附繕本）。
如委任律師提起上訴者，應一併繳納上訴審裁判費。
中    華    民    國   111    年    3     月    17    日
                              書記官  林穎慧